臺灣高等法院刑事裁定
111年度毒抗字第459號
抗  告  人
即  被  告  張盛城



                    送達地址：桃園市○○區○○路000巷00弄00號
選任辯護人  謝孟儒律師                    
上列抗告人即被告因違反毒品危害防制條例案件，不服臺灣桃園
地方法院111年度毒聲字第77號，中華民國111年3月28日裁定（
聲請案號：臺灣桃園地方檢察署110年度聲觀字第2062號、110年
度毒偵字第8149號），提起抗告，本院裁定如下：
    主  文
抗告駁回。                                             
    理  由
一、原裁定意旨略以：抗告人即被告張盛城（下稱抗告人）基於
    施用第一級毒品及第二級毒品之犯意，分別為下列行為：㈠
    於民國108年12月11日上午7時許，在桃園市○○區○○路000巷0
    0弄00號，施用第一級毒品海洛因1次；㈡於108年12月11日上
    午8時許，在上開地點，施用第二級毒品甲基安非他命1次等
    情，業據抗告人就上開之犯行均坦認不諱，且有相關之驗尿
    報告、採尿紀錄可佐。而於本案前3年內並無經觀察、勒戒
    之紀錄，又抗告人現因他案，經法院判決應執行有期徒刑30
    年，且因戒癮治療程序無法在監所內為之，自難予以從事戒
    癮治療之餘地，是認本件聲請於法相合，依毒品危害防制條
    例第20條第1項及觀察勒戒處分執行條例第3條第1項規定，
    裁定令抗告人入勒戒處所觀察、勒戒等語。
二、抗告意旨略以：抗告人於108年12月12日即遭警方拘提並接
    受警方詢問及檢方偵訊，而檢察官遲至111年間始向原審法
    院聲請裁定抗告人送勒戒處所觀察、勒戒，其聲請顯違毒品
    危害防制條例第23條之1之規定，是原審裁定顯有違誤及不
    當之處，請法院撤銷原裁定等語。
三、按犯施用第一、二級毒品罪，於觀察、勒戒或強制戒治執行完畢釋放後，3年後再犯者，應向法院聲請裁定，令被告入勒戒處所觀察、勒戒，毒品危害防制條例第20條第3項、第1項規定參照。而所謂「3年後再犯」，只要本次再犯距最近1次觀察、勒戒或強制戒治執行完畢釋放，已逾3年者，即為該當，不因其間有無犯施用第一、二級毒品罪經起訴、判刑或執行而受影響。次按毒品危害防制條例第24條第1項，採行「觀察、勒戒」與「緩起訴之戒癮治療」並行之雙軌模式。「觀察、勒戒」針對受處分人所為保安處分，目的在幫助行為人戒除施用毒品身癮及心癮，以達教化與治療之目的，性質上為療程，而非懲罰，並屬強制規定；「緩起訴之戒癮治療」，是由檢察官審酌個案情形，改以緩起訴處分方式轉介施用毒品者前往醫療院所治療，此屬刑事訴訟法第253條之1第1項及第253條之2第1項第6款特別賦予檢察官之職權，並無「緩起訴之戒癮治療」應優先於「觀察、勒戒」之強制規定。因此，除檢察官審酌個案情形，依同條例第24條第1項為附命完成戒癮治療之緩起訴處分外，凡經檢察官聲請法院裁定將被告送勒戒處所觀察、勒戒者，法院僅得就其聲請審查被告是否有施用毒品之行為，以及被告是否為「初犯」或「3年後再犯」而為准駁之裁定，並無自由斟酌改以其他方式替代或得以其他原因免予執行之權，法院原則上應尊重檢察官職權之行使，僅就檢察官之判斷有無違背法令、事實認定有誤或其他重大明顯瑕疵，予以有限之低密度審查。
四、抗告意旨雖以前詞置辯。惟查：
　㈠抗告人分別於上揭所載時、地施用第一級毒品海洛因及第二
    級毒品甲基安非他命之事實，業據抗告人於警詢及偵查中均
    坦承不諱（109毒偵100卷第15、108、148頁），且抗告人為
    警查獲後，採集其尿液送鑑驗，結果確呈安非他命、甲基安
    非他命、可待因、嗎啡陽性反應等節，有桃園市政府警察局
    桃園分局被採尿人尿液暨毒品真實姓名與編號對照表及台灣
    檢驗科技股份有限公司濫用藥物實驗室-台北108年12月27日
    濫用藥物檢驗報告（尿液檢體編號：D0000000）在卷可憑（
    109毒偵100卷第93、135頁），足認抗告人之自白與事實相
    符，堪以採信，其施用第一級毒品海洛因及第二級毒品甲基
    安非他命之犯行，應可認定。
　㈡而抗告人前於90年間因施用毒品案件，經臺灣桃園地方法院
    （下稱桃園地院）以91年度毒聲字第405號裁定送觀察、勒
    戒後，因認有繼續施用毒品之傾向，再經同法院以91年度毒
    聲字第2419號裁定令入戒治處所，施以強制戒治，於92年1
    月22日因停止其處分釋放出所，所餘戒治期間付保護管束，
    於保護管束期滿，前開停止戒治之處分未經撤銷，故經臺灣
    桃園地方檢察署（下稱桃園地檢署）檢察官以92年度戒毒偵
    字第128號為不起訴處分確定，之後即未再受觀察、勒戒或
    強制戒治之處分等節，有本院被告前案紀錄表在卷可考。堪
    認抗告人本件施用毒品之時間，距其最近1次因犯施用毒品
    罪經強制戒治執行完畢，顯逾3年無訛。
　㈢基此，抗告人本件施用毒品行為，已超過前開觀察、勒戒執
    行完畢釋放後3年以上，檢察官依法本得視抗告人具體情狀
    及公共利益之維護等情，裁量選擇最適當之處遇，況檢察官
    向原審法院為本件聲請後，抗告人因另案經桃園地院於110
    年9月14日以109年度訴字第336號判決判處應執行有期徒刑3
    0年，並於110年11月24日以110年度上訴字第3443號繫屬本
    院審理中，有卷附桃園地檢署函文暨檢察官觀察勒戒聲請書
    、本院被告前案紀錄表可參（原審卷第5頁；本院卷第21至2
    2、27、29頁），足認檢察官為本件聲請時，抗告人確實因
    故意犯他罪，而經檢察官提起公訴至為明確，參以依毒品戒
    癮治療實施辦法及完成治療認定標準第2條規定，於緩起訴
    處分前，因故意犯他罪，經檢察官提起公訴或判決有罪確定
    者；另案羈押或執行有期徒刑，亦不適合為附命完成戒癮治
    療之緩起訴處分，考其規定意旨，即在審酌行為人之自律程
    度及再犯率高，緩起訴處分已無從達成目的，且因無法在監
    所內進行戒癮治療程序，而不適合為附條件之緩起訴處分，
    是檢察官於斟酌全般事證後，為達戒癮治療之目的，選擇向
    法院聲請對抗告人施以觀察、勒戒，原審裁定准許，核無違
    誤。
　㈣至於抗告人認為檢察官為本件聲請觀察、勒戒時，顯違毒品
    危害防制條例第23條之1之規定而提起本件抗告一節，按觀
    察、勒戒處分之依據，乃毒品危害防制條例第20條第1項關
    於施用毒品者，檢察官應聲請法院裁定入勒戒處所觀察、勒
    戒之規定。至於同條例第23條之1第1項前段規定「被告因拘
    提或逮捕到場者，檢察官依第20條第1項規定聲請法院裁定
    觀察、勒戒，應自拘提或逮捕之時起24小時內為之，並將被
    告移送該管法院訊問」，旨在規範因拘提、逮捕施用毒品之
    被告，已拘束其之身體自由，若檢察官欲接續聲請法院裁定
    觀察、勒戒時，自應依憲法第8條第2項之意旨，自拘束人身
    自由時起24小時移送法院訊問。然該第23條之1第1項前段之
    規定，要非限制自拘提、逮捕之時起24小時內，為檢察官聲
    請法院裁定觀察、勒戒之時效。蓋拘提、逮捕乃對被告之強
    制處分，倘被告因多項事由遭拘提、逮捕，檢察官自可決定
    處理犯罪種類之順序，以利案件之偵辦或執行。若檢察官於
    拘提、逮捕被告後，以其他處分替代繼續限制人身自由之處
    分，聲請法院裁定觀察、勒戒，即無受自拘提、逮捕之時起
    24小時內之限制。本案檢察官於108年12月12日對抗告人訊
    問完畢後，即將其釋放且諭知限制住居，並無立即續行聲請
    觀察、勒戒，而至111年1月11日始向原審法院聲請觀察、勒
    戒，此有桃園地檢署檢察官於108年12月12日之開庭點名單
    及偵訊筆錄、上開桃園地檢署函文在卷可考（109毒偵100卷
    第105至112頁、原審卷第5頁），是本案自無該條文之適用
    ，即無須令檢察官對抗告人所為觀察、勒戒之聲請，應在抗
    告人遭拘提或逮捕後之24小時內為之，是抗告意旨顯係曲解
    法令，而指摘原審裁定有違誤及不當之處，請求撤銷原裁定
    ，尚非有據。
五、綜上，原裁定以抗告人確有施用第一級、第二級毒品犯行，
    因而依檢察官之聲請，裁定令抗告人入勒戒處所觀察、勒戒
    ，並無違誤。抗告意旨猶執前詞指摘原裁定不當，為無理由
    ，應予駁回。
中　　華　　民　　國　　111 　年　　6 　　月　　9 　　日
                  刑事第十三庭  審判長法　官  洪于智
                                      法　官  黃惠敏
                                      法　官  黃玉婷
以上正本證明與原本無異。
不得再抗告。
                                      書記官  傅國軒
中　　華　　民　　國　　111 　年　　6 　　月　　14　　日